臺北高等行政法院判決
　　　　　　　　　　　　　　　　　　 95年度訴字第02510號
　　　　　　　　　　　　　　　.
原　　　告　瑞通興業有限公司
代　表　人　甲○○（董事）
訴訟代理人　王東山律師
複代理人　　林孝甄律師
　　　　　　李美寬律師
被　　　告　財政部基隆關稅局
代　表　人　陳天生（局長）
訴訟代理人　乙○○
上列當事人間因虛報進口貨物產地事件，原告不服財政部中華民
國95年6 月15日台財訴字第09500183580號訴願決定（案號：第
00000000號），提起行政訴訟，本院判決如下：
　　主  文
原告之訴駁回。
訴訟費用由原告負擔。
　　事  實
一、事實概要：原告委由雨港報關有限公司於民國（下同）94年
    4月6日向被告報運自泰國進口CERAMIC TILES（磁磚）,SIZE
    ：60 CM x 60 CM計2批（進口報單號碼：第AW/94/1281/1004
    號、第AW/94/1281/1003號）（下稱系爭貨物）；經被告查驗
    並以94年4月25日五堵驗字第0941000991號函請我駐泰國代
    表處經濟組查證，及以94年6月28日基關五字第0941016205
    號函送財政部關稅總局進口貨物原產地認定委員會（下稱原
    產地認定委員會）認定結果，以來貨實際產地為中國大陸，
    且非屬經經濟部公告准許間接進口之大陸物品，經審理原告
    虛報進口貨物產地、逃避管制之違章成立，乃審酌違章情節
    ，依海關緝私條例第37條第3項轉據同條例第36條第1項及第
    3項規定，以94年12月12日094年第00000000號、第00000000
    號處分書，處貨價1倍罰鍰，分別為新臺幣（下同）575,499
    元、3,938,820元，併沒入貨物。原告不服，以所進口之磁
    磚確為泰國產品，業經被告委託我駐泰國經濟文化代表處向
    泰方查證，泰方所核發之產地證明及製造工廠之登記及網站
    資料，皆足以為證，被告憑空認定來貨為中國大陸產製，無
    法令人信服云云，申請復查，經被告合併以95年2月16日基
    普復二五字第0951000073號復查決定 (下稱原處分)駁 回其
    申請，提起訴願亦遭決定駁回，遂提起行政訴訟。
二、兩造聲明：
　(一)原告聲明：
    1.訴願決定及原處分均撤銷。
    2.訴訟費用由被告負擔。
　(二)被告聲明：
    1.駁回原告之訴。
    2.訴訟費用由原告負擔。
三、兩造之爭點：被告認定系爭貨物為大陸產製，是否違法？原
                告虛報系爭貨物產地，有無過失？
　(一)原告主張之理由：
    1.原告於94年4月6日自泰國進口系爭貨物，係派遣陳進財親
      往泰國，至SUVITMOL PLASTIC LTD.SHOW ROOM看貨後，直
      接下訂單採購進口，且每件貨品上均有泰國產製標示，並
      均提出附有經駐泰國台北經濟文化辦事處認證之產地證明
      書、INVOICE及PACKING LIST，其上均載明系爭貨物「
      COUNTRY OF ORIGIN：THAILAND」、「MADE IN THAILAND
      」，足見原告就系爭貨物之產地為何乙節，確已盡注意義
      務。
    2.SUVITMOL PLASTIC LTD.表示，系爭貨物乃泰國SOMSAK C-
      ERAMIC CO.,LTD生產，被告為查明此節，曾函請駐泰國代
      表處經濟組洽查，經駐泰國代表處經濟組函覆：「．．．
      Somsak 公司於5月12日復函本組表示，因該公司登記資料
      係重要文件，故無法提供本組，另重申該公司確有生產系
      爭Ceramic Tiles（60x60㎝）產品售予泰商Suvitmol Pl-
      astic Ltd.，再由Suvitmol公司轉售台灣瑞通興業有限公
      司」，此有駐泰國代表處經濟組函可稽，且SOMSAK公司亦
      曾先後出具出口證明書、保證書證明系爭磁磚確係該公司
      售予Suvitmol公司，又駐泰國代表處經濟組94年5月3日及
      94年5月26日均分別函覆被告所屬五堵分局，SOMSAK公司
      確認有出售系爭磁磚予Suvitmol公司，並提供該公司生產
      磁磚之製作流程，凡是種種均足徵系爭貨物確係由泰國
      SOMSAK CERAMIC CO.,LTD所生產，而非源自於中國大陸。
    3.被告雖稱SOMSAK公司之網路資料，該公司之營業項目僅生
      產碗筷、裝飾項目及欄杆等產品，並未產製系爭磁磚，惟
      原告於網路查得之SOMSAK公司營業項目中，即包括生產60
      x60㎝及80x80㎝兩種尺寸之磁磚，此有網路資料可稽。
    4.系爭磁磚雖經原產地認定委員會94年第18次會議審議認定
      系爭磁磚為中國大陸產製，惟該審議會議認定之依據僅係
      該拋光磚之主要產地為中國大陸，及SOMSAK公司拒絕駐泰
      國代表處經濟組查證，而並未實際對系爭磁磚作鑑定以為
      判斷，是該審議認定結果是否可採，自不無有疑。
    5.系爭貨物之產地確係泰國，而非中國大陸，且原告已協力
      取得系爭貨物之產地證明書、INVOICE及PACKING LIST，
      其上亦均載明系爭貨物乃「COUNTRY OF ORIGIN：THAILA-
      ND」、「MADE IN THAILAND」，職此，原告確已善盡注意
      及協力義務，並無任何過失之可歸責性，惟被告卻強課原
      告協力義務，並遽依海關緝私條例第37條第3項轉據同條
      例第36條第1項及第3項規定，處貨價1倍罰鍰，分別計575
      ,499元、3,938,820元，併沒入貨物，實屬不當。
　(二)被告主張之理由：
    1.原告向被告報運進口泰國產製之系爭貨物，經被告查驗結
      果，產地未確認，且參據駐泰國代表處經濟組於94年4月1
      日以泰經組字第094004770號函稱，泰國出口商SUVITMOL
      PLASTIC LTD.（即為本案出口商）曾有自大陸進口磁磚至
      泰國，再轉出口至台灣之情事，被告為慎重計，即函請駐
      泰國代表處經濟組協助查證，經該代表處以泰經組字第09
      4006510號、第000000000號及第000000000號等3函函復略
      稱，SOMSAK公司於5月12日復函表示，公司登記資料為重
      要文件，無法提供；原告所提出認證編號第233698號及第
      233699號產地證明，為泰國曼谷商會（THAI CHAMBER OF
      COMMERCE, BANGKOK, THAILAND）所簽發，及SOMSAK公司
      聲稱有製造涉案磁磚售予SUVITMOL公司，再轉售原告等情
      事。我駐泰國代表處經濟組為進一步確認SOMSAK公司是否
      實際生產涉案磁磚，曾多次要求至該公司實地查證，SOM-
      SAK公司一再拒絕，有泰經組字第000000000號、第000000
      000號、第000000000號等3函為證。SOMSAK公司雖於94年6
      月13日傳真我駐泰國代表處經濟組略稱："Our company
      are being requested several times by exporter to
      meet your esteemed team's demand of visiting our
      company; now we are pleased to do it．．．. But we
      have one request that your are required not to di-
      sclose our commerce secret after your invitation;
      otherwise, we will file a lawsuit."等語，該處鑑於
      該公司一改先前嚴拒前往拜會該公司，同意前往參觀，但
      提及保密規定及保留法律追訴一節，語意並非友善，即不
      派員查訪，有我駐泰國代表處經濟組94年6月14日泰經組
      字第094009550號函可稽。本案業經我駐泰國代表處查證
      ，論述如上，原告迄未能就SOMSAK公司在泰國LAMPANG省
      是否生產涉案磁磚等，善盡協力義務，且未就所主張負舉
      證責任，所稱顯與事實不符。本案貨物經被告以94年6月
      28日基關五字第0941016205號函，報請財政部關稅總局會
      商認定產地，經原產地認定委員會認定結果以，經檢視實
      品後，系爭來貨為60CM×60CM滲透釉印刷拋光磚；瓷磚生
      產設備與技術，全世界皆公開化，無機密可言，SOMSAK公
      司若真生產涉案60CM×60CM以上拋光磚，並無阻礙查證之
      道理；陶瓷公會所調查製作之東南亞地區拋光磚製造廠商
      一覽表中，並未包括該公司；泰國同業朋友查得，泰國還
      沒有任何廠商有能力生產60CM×60CM拋光磚；60CM×60CM
      滲透釉印刷拋光磚，因製程之污染性高，許多國家都不生
      產，全世界主要產地為中國大陸；系案產品包裝及磁磚坏
      體，並無任何可辨識生產國家及製造商之名稱或代表符號
      ，無可分辨之產品以中國大陸產製居多；在可得知之資料
      中，SOMSAK公司生產之產品為碗盤，其設備及製造流程皆
      與瓷磚生產大不相同，且60CM×60CM以上拋光磚須有加工
      拋光設備；SOMSAK公司之網頁資料僅能說明該公司出售60
      CM×60CM拋光磚，至該產品是否為SOMSAK公司自行產製，
      無法由網頁資料得知；又財政部關稅總局依原產地認定委
      員會94年第13次、第15次及第17次會議決議，分別以94年
      7月12日台總局認字第0941014252號函、同年8月17日台總
      局認字第0941017096號函及同年9月6日台總局認字第0941
      018632號函，請原告提供泰國生產工廠確切之名稱及地址
      、泰方出口報單（E.D.I.），並洽生產工廠同意我駐泰國
      代表處及陶瓷公會派員實地查證，惟原告皆未能配合辦理
      ，經原產地認定委員會94年9月15日第18次審議會綜合研
      判，決議認定來貨產地為中國大陸，該鑑定結果自具正確
      性及公信力，系爭貨物產地為中國大陸，足堪認定。是以
      ，原告申報進口系爭貨品之原產地為泰國，而實際產地為
      中國大陸，致構成虛報進口貨物產地，涉及逃避管制之違
      章情事，縱非故意，仍有過失，自應受罰，被告依規定處
      以貨價1倍罰鍰，併沒入涉案貨物，於法洵無不合。
    2.原產地認定委員會94年第18次會議審議表查證情形九述及
      ，本案經該委員會第17次會議審議決議查明再議；嗣於94
      年9月6日以台總局認字第0941018632號函請原告洽本案出
      口商提供本案泰國出口報單供參，並請原告洽生產工廠備
      函通知我駐泰國代表處，說明同意該處及台灣區陶瓷工業
      同業公會人員實地訪查，並拍照存證；惟均未據原告配合
      辦理。原告僅於94年9月13日檢附泰商SO公司書面說明略
      以：「．．．泰國工廠來函：1.本廠．．．於2005年2月
      開始生產，2．．．本廠願配合調查，但至今未見貴國政
      府派員前來。3.貴公司未依合約規定每月30只到50只貨櫃
      的數量已連累本廠財務之損失，使本廠不得不於2005年8
      月停產，並將設備轉移他人。」；查瓷磚製造從原料研磨
      、窯燒、成型、削邊、拋光等，須要龐大的廠房機具設備
      及投資金額，豈能單靠原告之訂單持續經營，且停業後，
      廠房機具之處分亦非易事，除非整廠賣掉；原告引據該廠
      所言顯不合常理。另被告從網路查得原告所稱之泰國SOM-
      SAK陶瓷工廠，其營業項目僅生產碗筷、裝飾項目及欄杆
      等產品，並未產製系爭之瓷磚；故該廠一再推託我駐泰國
      代表處前去查證，亦證原告所稱，均屬不實。
　　理  由
一、原告起訴後，被告代表人變更為陳天生，業經具狀聲明承受
    訴訟，合先敘明。
二、原告主張：系爭貨物係原告派人親往泰國，至SUVITMOL PL-A
    STICL TD.SHOW ROOM看貨後，直接下訂單採購進口，且每件
    貨品上均有泰國產製標示，並均提出附有經駐泰國台北經濟
    文化辦事處認證之產地證明書、INVOICE及PACKING LIST；
    SUVITMOL PLASTIC LTD.表示，系爭貨物乃泰國SOMSAK CER-
    AMIC CO.,LTD生產，SOMSAK公司亦曾先後出具出口證明書、
    保證書證明系爭磁磚確係該公司售予Suvitmol公司；原告於
    網路查得之SOMSAK公司營業項目中，即包括生產60x60㎝及
    80x80㎝兩種尺寸之磁磚；足徵系爭貨物確係由泰國生產，
    而非源自於中國大陸，原告就系爭貨物之產地為何，確已善
    盡注意及協力義務，並無任何過失等語。為此，原告依據行
    政訴訟法第4條第1項規定提起本件撤銷訴訟，求為判決如聲
    明所示。
三、被告則以：原告向被告報運進口泰國產製之系爭貨物，經被
    告查驗結果，產地未確認，SOMSAK公司示，公司登記資料為
    重要文件，無法提供；我駐泰國代表處經濟組為進一步確認
    SOMSAK公司是否實際生產涉案磁磚，曾多次要求至該公司實
    地查證，該公司一再拒絕，嗣雖同意前往參觀，但設下保密
    規定及保留法律追訴權，語意並非友善，即未派員查訪。本
    案業經我駐泰國代表處查證，原告迄未能就SOMSAK公司在泰
    國LAMPANG省是否生產涉案磁磚等，善盡協力義務，未就所
    主張負舉證責任，且系爭貨物經原產地認定委員會決議認定
    產地為中國大陸，該鑑定結果具正確性及公信力，原告所稱
    泰國系爭貨物為泰國產製與事實不符等語，資為抗辯。
四、按「報運貨物進口而有下列情事之一者，得視情節輕重，處
    以所漏進口稅額二倍至五倍之罰鍰，或沒入或併沒入其貨物
    ：一、虛報所運貨物之名稱、數量或重量。二、虛報所運貨
    物之品質、價值或規格。三、繳驗偽造、變造或不實之發票
    或憑證。四、其他違法行為。」「有前二項情事之一而涉及
    逃避管制者，依前條第一項及第三項論處。」「私運貨物進
    口、出口或經營私運貨物者，處貨價一倍至三倍之罰鍰。」
    「前二項私運貨物沒入之。」為海關緝私條例第37條第1項
    、第3項及第36條第1項、第3項所明定。又進口非屬「臺灣
    地區與大陸地區貿易許可辦法」第7條規定准許輸入之大陸
    地區物品者，即構成進口禁止輸入之物品而涉及逃避管制之
    違法行為。
五、如事實欄所載事實，有進口報單、我國駐泰國代表處經濟組
    94年4 月1 日泰經組字第094004770 號、94年4 月29日泰經
    組字第094006510 號、94年5 月3 日泰經組字第000000000
    號、94年5 月12日泰經組字第000000000 號、94年5 月19日
    泰經組字第094008020 號、94年5 月26日泰經組字第094008
    500 號函、被告94年4 月25日五堵驗字第0941000991號函、
    94年6 月28日基關五字第0941016205號函、原產地認定委員
    會94年9 月15日第18次會議審議表、SOMSAK公司網頁資料等
    件影本在原處分卷可稽，堪認為真實。原告雖為前述主張，
    惟查：
  (一)進口貨物是否涉及虛報，以原申報者與實際來貨現狀是否符
    合為認定依據。經查依被告查得原告所稱系爭貨物製造商
    SOMSAK公司之網站資料顯示，該公司生產之品項為碗筷、裝
    飾項目，不包含磁磚，難認系爭貨物為該公司所生產。又經
    被告委請我駐泰國代表處經濟組查證結果，SOMSAK公司先以
    該公司登記資料為重要文件，無法提供，且拒絕我駐泰國代
    表處為確認該公司是否實際生產系爭瓷磚，至該公司實地查
    證之要求；嗣則以保密要求及保留法律追訴權為條件同意同
    意前往參觀，終至我駐泰國代表處未能派員查訪。衡以系爭
    貨物為60CM x 60CM 滲透釉印刷拋光磚，並非特殊高科技產
    品，其生產之設備與技術當今世界已公開化，並無機密可言
    ，該公司一再阻撓我駐泰國代表處實地查證，顯不合常情。
    此外原告復未能提出系爭貨物生產工廠之所在、製造流程、
    泰方出口報單等相關事證，無從據以認定系爭貨物確為SOMSAK
    公司生產，自難認原告所提產地證明與事實相符。
  (二)系爭貨物經被告函送原產地認定委員會94年9月15日第18次
    審議會綜合研判結果，以經檢視實品後，系爭貨物為60CM x
    60 CM滲透釉印刷拋光磚，其包裝及磁磚坏體，並無任何可
    辨識生產國家及製造商之名稱或代表符號；瓷磚生產設備與
    技術，全世界皆公開化，無機密可言，系爭貨物果係SOMSAK
    公司生產，並無阻礙查證之理；陶瓷公會所調查製作之東南
    亞地區拋光磚製造廠商一覽表中，並未包括系爭貨物製造商
    SOMSAK公司；經向泰國同業查得，該國尚無任何廠家有能力
    生產60CM x 60 CM拋光磚，60 CM x 60 CM滲透釉印刷拋光
    磚，因製程之污染性高，許多國家都不生產，全世界主要產
    地為中國大陸；SOMSAK公司生產之產品為碗盤，其設備及製
    造流程皆與瓷磚生產大不相同，且60 CM x 60 CM以上拋光
    磚須有加工拋光設備；SOMSAK公司之網頁資料僅能說明該公
    司出售60 CM x60 CM拋光磚，該產品是否為SOMSAK公司自行
    產製，無法由網頁資料得知；原告復未能提出SOMSAK公司有
    生產拋光磚之資料等情，決議認定系爭貨物產地為中國大陸
    。經核前開委員會係由有關機關代表及專家學者組成，其就
    相關事證會商綜合研判所為之鑑定結果，自有相當之正確性
    及公信力，而與會專家均係具有磁磚相關事務專長者，其所
    為諮詢意見核無違反專業判斷及經驗法則或之情形，自屬可
    採。原告未能就前開研判理由提出具體事證為批駁，空言主
    張系爭貨物為泰國產製，而非源自於中國大陸，即無可取。
  (三)本件原告向被告報運自泰國進口磁磚，出口商為泰商SUVIT-
    MOL PLASTIC LTD 公司，而被告因接獲我駐泰國代表處經濟
    組94年4 月1 日泰經組字第094004770 號函稱：「．．．本
    組頃於（94）年3 月30日再接獲由泰國海關民營港口貨品查
    驗中心署名之來函表示本組函請協查之0000 0000000000 號
    出口報單所載貨品原產地係中國，由泰商SUVITMOL PLASTIC
    LTD 公司進口後再出口．．．」基於合理懷疑，本於職責查
    證系爭貨物產地，其既未經原告提出系爭貨物確為泰商
    SOMSAK 公 司生產之相關事證，復經函請原產地認定委員會
    以94年9 月15日第18次會議審議決議認定系爭貨物產地為中
    國大陸，是被告據以認定系爭磁磚產地為中國大陸，並無違
    法之處。
  (四)原告從事進口貿易業務，應知中國大陸產製之磁磚不准進口
    ，其稱係第1 次與泰國SUVITMOL PLASTIC LTD. 公司交易，
    對於進口系爭貨物之產地尤應注意事先查證，如向陶瓷公會
    查證製造商SOMSAK公司是否生產60 CM x 60 CM 拋光磚，或
    從產品包裝及瓷磚坏體辨識生產國家及製造商之名稱或代表
    符號等，以為誠實申報。其未注意事前特約促使賣方不可提
    供大陸物品，復未查證來貨是否為大陸物品，縱無故意，難
    謂無過失，自不得主張免責。
六、綜上所述，原告主張均無可採。從而被告以原告申報進口系
    爭貨物之原產地為泰國，實到貨物為中國大陸產製，構成虛
    報進口貨物產地，逃避管制之違章屬實，分別處貨價1倍之
    罰鍰575,499元、3,938,820元，併沒入貨物，復查及訴願決
    定遞予維持，揆諸首開規定，均無違誤。原告仍執前詞請求
    撤銷，為無理由，應予駁回。
七、兩造其餘陳述於判決結果不生影響，無庸一一論列，併予敘
    明。
據上論結，本件原告之訴為無理由，爰依行政訴訟法第98條第3
項前段，判決如主文。
中　　華　　民　　國　　96　　年　 　1　　月　 25  　 日
                            第一庭審判長法  官   王立杰
                                        法  官　 劉錫賢
                                        法  官　 楊莉莉
上為正本係照原本作成。
如不服本判決，應於送達後20日內，向本院提出上訴狀並表明上
訴理由，如於本判決宣示後送達前提起上訴者，應於判決送達後
20日內補提上訴理由書（須按他造人數附繕本）。
中　　華　　民　　國　　96　　年　 　1　　月　 25  　 日
                                       書記官    許哲萍
